臺灣高等法院刑事判決　　　　　　　　 96年度上易字第347號
上　訴　人　台灣桃園地方法院檢察署檢察官
被　　　告　甲○○
　　　　　　乙○○
上列上訴人因被告等違反入出國及移民法案件，不服臺灣桃園地
方法院95年度易字第1646號，中華民國95年12月22日第一審判決
（起訴案號：臺灣桃園地方法院檢察署95年度偵字第2369號），
提起上訴，本院判決如下：
    主  文
原判決撤銷。
甲○○、乙○○共同在機場以交付證件，利用航空器運送非運送
契約應載之人至他國，未遂，甲○○處有期徒刑肆月，乙○○處
有期徒刑伍月，如易科罰金，均以銀元佰元即新臺幣玖佰元折
算壹日。
    事  實
一、緣大陸地區人民陳真為偷渡潛赴美國，乃以不詳代價求助於
    真實年籍不詳綽號「阿楊」所屬之人蛇集團（實際人數不詳
    ），計劃由該人蛇集團為陳真偽造中華人民共和國香港特別
    行政區護照，供陳真使用，並以2名接應者之名義，向航空
    公司訂購自香港飛往臺灣及經臺灣轉機飛往美國之機票，交
    給陳真頂替使用，俾掩護陳真自香港取道臺灣轉機前往美國
    ，以達到偷渡美國之目的；嗣後「阿楊」並透過不詳管道，
    分別取得甲○○、乙○○2人同意，以其2人名義訂購機票，
    供陳真偷渡美國之用。甲○○、乙○○與「阿楊」3人遂基
    於犯意聯絡，於民國（下同）95年1月11日上午，由甲○○
    、乙○○與陳真在中國福建省廈門機場分別搭乘廈門航空Ｃ
    Ｚ381號班機前往香港，臨行前「阿楊」並將以「徐棕嫻」
    名義偽造之中華人民共和國香港特別行政區護照1本（內含
    變造之美國簽證）交予乙○○，囑其轉交給陳真使用（尚無
    證據證明乙○○知悉該本護照為偽造之護照）。迨乙○○3
    人抵達香港後，乙○○、甲○○隨即於香港機場，分別持預
    購之機票向長榮航空登記劃位，取得長榮航空ＢＲ872號班
    機自香港飛往臺灣之登機證2張，乙○○另以其名義向長榮
    航空登記劃位，取得ＢＲ016號班機由臺灣飛往美國之登機
    證1張後，再於香港機場內與陳真會合，將以甲○○名義劃
    位之ＢＲ872號班機登機證、以乙○○名義劃位之ＢＲ016號
    班機登機證，連同上開偽造護照交予陳真，供陳真冒名頂替
    ，搭機前往臺灣。之後，甲○○因其任務已經完成，遂先轉
    往中國廣東地區，乙○○則陪同陳真一同搭乘長榮航空ＢＲ
    872號班機飛往臺灣，以掩護陳真進行下階段轉機飛往美國
    之計畫（甲○○、乙○○在香港機場交付登記證予陳真頂替
    使用部分，不適用我國刑法）。稍後，乙○○與陳真搭乘上
    開班機抵達中正國際機場（現已更名為臺灣桃園國際機場）
    ，即按原定計畫，由陳真持以乙○○名義劃位之ＢＲ016號
    班機登機證，前往桃園國際機場Ｃ6登機門，準備冒名頂替
    乙○○，搭機前往美國，乙○○自己則前往中華航空公司轉
    機櫃臺，欲購買當晚由臺北飛往泰國曼谷之機票，轉往曼谷
    。嗣因中華航空公司人員在乙○○購買機票時發覺有異，通
    知內政部警政署航空警察局派員查察，並及時在長榮航空Ｂ
    Ｒ016號班機起飛前截獲陳真，並在陳真身上查扣上開以乙
    ○○名義劃位之ＢＲ016號班機登機證1張、偽造「徐棕嫻」
    名義之護照1本，乙○○3人始未得逞。
二、案經內政部警政署航空警察局移送臺灣桃園地方法院檢察署
    檢察官偵查起訴。
    理  由
一、訊據被告甲○○、乙○○2人均坦承前開犯行不諱，核與證
    人陳真於警詢時陳稱：伊係持甲○○之登機證登機前往臺灣
    ，而在持乙○○之登機證搭機，欲轉往美國時為警查獲等語
    相符（偵查卷第15頁反面，陳真之警詢筆錄，依刑事訴訟法
    第159條第2項規定，得作為證據），與證人即警員康慶年、
    黃俊達於檢察官偵查中證述其等查獲本案之情節，亦屬相符
    （偵查卷第72頁，康慶年2人之偵訊筆錄，依刑事訴訟法第
    159條之1第2項規定，得作為證據），此外，復有航空警察
    局證照查驗隊95年1月12日鑑識報告、被告2人之旅客入出境
    記錄查詢表各1份附卷（偵查卷第18頁、第20頁、第26頁）
    ，偽造「徐棕嫻」名義之護照1本、以被告乙○○名義劃位
    之長榮航空ＢＲ016號班機登機證1張扣案可資佐證。再者，
    被告乙○○、甲○○彼此雖不相識，然其2人透過「阿楊」
    居中安排，先後提供其等之登機證，掩護陳真搭機，自香港
    飛來臺灣欲轉機前往美國，顯然其2人係以「阿楊」為間接
    之聯絡，彼此基於自己犯罪之意思，各自分擔犯罪行為之一
    部，相互利用對方之行為，以達犯罪之最終目的，由此，自
    足認定被告2人與「阿楊」就本案犯行間，有犯意聯絡及行
    為分擔，為共同正犯。綜上所述，本件事證明確，被告2人
    犯行洵堪認定，應依法論科。
二、查被告甲○○、乙○○行為時，刑法及刑法施行法部分條文
    業於94年2月2日修正公布，罰金罰鍰提高標準條例亦隨之於
    95年5月17日修正公布，上開2項修正條文均於95年7月1日起
    施行，修正後刑法第2條第1項對新舊法之比較，規定：「行
    為後法律有變更者，適用行為時之法律，但行為後之法律有
    利於行為人者，適用最有利於行為人之法律」，此係規範行
    為人行為後法律變更所生新舊法律比較適用之準據法，本身
    並無比較新舊法之問題。而(1)本案罰金刑之法定下限、(2)易
    科罰金之折算標準等事項，均有變更（詳如附件所示，刑法
    第28條修正對共同正犯之處罰範圍，及將第26條有關未遂犯
    之處罰規定移列至第25條第2項，對被告等並無有利不利之
    情形，應適用裁判時法，無庸比較，最高法院95年5月23日
    第8次刑庭會議決議、95年11月7日第21次刑庭會議決議參照
    ）。經綜合比較上開新舊法結果，以修正前之法律規定，對
    被告較為有利，依修正後刑法第2條第1項前段規定，應適用
    修正前法律之規定處罰。
三、核被告甲○○、乙○○在桃園國際機場，交付登機證給陳真
    冒名頂替登機之所為，均係犯入出國及移民法第53條第2項
    、第1項之在機場以交付證件利用航空器運送非運送契約應
    載之人至他國未遂罪。至於被告在香港機場交付登機證給陳
    真冒名頂替登機之部分，依香港澳門關係條例第43條規定，
    並不適用我國刑法規定，併予敘明。被告2人與「阿楊」就
    上開犯行間，有犯意聯絡及行為分擔，為共同正犯。被告雖
    在桃園國際機場提供登機證予陳真使用，然陳真在尚未登機
    前即被查獲，以致未能成功，被告等所為僅達未遂程度，為
    未遂犯，應依修正後刑法第25條第2項規定減輕其刑。
四、原審以被告甲○○、乙○○2人所犯事證明確，予以論罪科
    刑，固非無見。惟查，大陸人蛇集團於近年來安排大陸人蛇
    偷渡至國外工作賺取外匯提供家用已蔚為風潮，然就人蛇集
    團偷渡路線而言，我國因政府查緝嚴厲，所以逐漸已由原先
    打工之天堂樂園轉變成為偷渡者過境轉機重鎮，而屢遭國際
    間指責，且增加我國治安及社會成本，本件原判決對被告2
    人宣告緩刑，量刑尚嫌過輕，檢察官上訴執此指摘原判決不
    當，為有理由，原判決既有可議而無可維持，自應由本院將
    原判決予以撤銷改判。爰審酌被告2人僅因貪圖小利，即甘
    為人蛇集團成員，助長偷渡歪風，紊亂國際間管制入出境秩
    序，所生危害非輕，不宜輕縱，惟姑念其2人犯後均坦承犯
    行，態度尚稱良好及被告乙○○涉案情節較重等一切情狀，
    分別量處如主文第2項所示之刑，並均依修正前刑法第41條
    第1項前段，修正前罰金罰鍰提高標準條例第2條規定，諭知
    易科罰金之折算標準。至陳真身上查扣之登機證1張及偽造
    護照1本，係由被告乙○○交予陳真冒名頂替搭機之用，已
    歸陳真所有，而陳真係本案犯罪之行為客體，並非共犯，是
    故，該登機證及偽造護照既非被告2人或共犯「阿楊」之物
    ，爰不予沒收，附此敘明。
五、被告乙○○經合法傳喚，無正當理由不到庭，爰不待其陳述
    ，逕行判決。
據上論斷，應依刑事訴訟法第369條第1項前段、第364條、第299
條第1項前段、第371條，入出國及移民法第53條第2項、第1項、
刑法第2條第1項前段、第11條前段、第28條、第25條第2項，修
正前刑法第41條第1項前段，修正前罰金罰鍰提高標準條例第2條
，判決如主文。
本案經檢察官羅榮乾到庭執行職務。
中　　華　　民　　國　　96　　年　　4　　月　　27　　日
　　　　　　　　　刑事第十四庭  審判長法　官 陳志洋
　　　　　　　　　　　　　　　　　    法　官 沈宜生
　　　　　　　 　 　　　　　　　　　　法　官 蔡聰明
以上正本證明與原本無異。
不得上訴。
                                      書記官 楊麗雪
中　　華　　民　　國　　96　　年　　4 　　月　　27　　日
附錄：本案論罪科刑法條全文
入出國及移民法第53條：
在機場、港口以交換、交付證件或其他非法方法，利用航空器、
船舶或其他運輸工具運送非運送契約應載之人至他國者，處三年
以下有期徒刑、拘役或科或併科新台幣一百萬元以下罰金。
前項之未遂犯，罰之。
 附件
┌──┬───────┬───────┬──────────┐
│相關│修正前條文    │修正後條文    │新舊法比較          │
│法令│              │              │                    │
├──┼───────┼───────┼──────────┤
│本案│刑法第三十三條│刑法第三十三條│1.本案適用之入出國及│
│罰金│：「主刑之種類│：「主刑之種類│  移民法第五十三條第│
│刑之│如左：一、死刑│如下：一、死刑│  二項、第一項之罪之│
│下限│。二、無期徒刑│。二、無期徒刑│  罰金刑部分並未規定│
│    │。三、有期徒刑│。三、有期徒刑│  其下限，應引用左列│
│    │：二月以上十五│：二月以上十五│  刑法條文補充，故如│
│    │年以下。但遇有│年以下。但遇有│  適用修正前刑法，該│
│    │加減時，得減至│加減時，得減至│  罪最低可處銀元一元│
│    │二月未滿，或加│二月未滿，或加│  之罰金，再依現行法│
│    │至二十年。四、│至二十年。四、│  規所定貨幣單位折算│
│    │拘役：一日以上│拘役：一日以上│  新臺幣條例第二條規│
│    │，二月未滿，但│，六十日未滿。│  定，折算為新臺幣三│
│    │遇有加重時，得│但遇有加重時，│  元。              │
│    │加至四個月。五│得加至一百二十│2.如適用修正後刑法，│
│    │、罰金：一元以│日。五、罰金：│  該罪最低僅得處新臺│
│    │上」          │新臺幣一千元以│  幣一千元之罰金。  │
│    │              │上，以百元計算│3.比較結果，以修正前│
│    │              │之」          │  之法律，對被告較為│
│    │              │              │  有利。            │
├──┼───────┼───────┼──────────┤
│易科│刑法第四十一條│刑法第四十一條│1.修正前易科罰金之折│
│罰金│第一項前段：「│第一項前段：「│  算標準，應以銀元一│
│    │犯最重本刑為五│犯最重本刑為五│  元以上三元以下折算│
│    │年以下有期徒刑│年以下有期徒刑│  一日，上開數額應依│
│    │以下之刑之罪，│以下之刑之罪，│  修正前罰金罰鍰提高│
│    │而受六個月以下│而受六個月以下│  標準條例第二條前段│
│    │有期徒刑或拘役│有期徒刑或拘役│  規定，提高為一百倍│
│    │之宣告，因身體│之宣告者，得以│  折算一日，等如以銀│
│    │、教育、職業、│新臺幣一千元、│  元一百元以上三百元│
│    │家庭之關係或其│二千元或三千元│  以下折算一日，再依│
│    │他正當事由，執│折算一日，易科│  現行法規所定貨幣單│
│    │行顯有困難者，│罰金」        │  位折算新台幣條例第│
│    │得以一元以上三│              │  二條規定折算為新臺│
│    │元以下折算一日│              │  幣後，應以新臺幣三│
│    │易科罰金」    │              │  百元以上九百元以下│
├──┼───────┼───────┤  折算一日。        │
│    │罰金罰鍰提高標│刪除罰金罰鍰提│2.修正後易科罰金之折│
│    │準條例第二條：│高標準條例第二│  算標準，係以新臺幣│
│    │「依刑法第四十│條            │  一千元、二千元或三│
│    │一條易科罰金或│              │  千元折算一日。    │
│    │第四十二條第二│              │3.比較結果，以修正前│
│    │項易服勞役者，│              │  之法律，對被告較為│
│    │均就其原定數額│              │  有利。            │
│    │提高為一百倍折│              │                    │
│    │算一日；法律所│              │                    │
│    │定罰金數額未依│              │                    │
│    │本條例提高倍數│              │                    │
│    │，或其處罰法條│              │                    │
│    │無罰金刑之規定│              │                    │
│    │者，亦同」    │              │                    │
└──┴───────┴───────┴──────────┘
